臺灣嘉義地方法院刑事判決　　　　　　　　　　　　　　九十三年度訴字第六三號
　　公　訴　人　臺灣嘉義地方法院檢察署李文和檢察官
　　被　　　告　己○○
　　選任辯護人　林德昇律師
　　　　　　　　顏伯奇律師
右列被告因違反槍砲彈藥刀械管制條例案件，經檢察官提起公訴（九十二年度偵字第
八二八四號），本院判決如左：
    主  文
己○○未經許可持有手槍，處有期徒刑伍年陸月，併科罰金新臺幣拾萬元，罰金如易
服勞役，以新臺幣玖佰元即銀元佰元折算壹日。扣案如附表一、二、四、五所示之
物品均沒收。
    事  實
一、己○○之友人「阿宏」（姓名、年籍不詳，下稱「阿宏」）因需錢恐急而與己○○商議將如附表一至五所示之物品以新臺幣（以下同）四十萬元之代價，轉售予
    己○○，己○○明知如附表一、四所示之槍枝屬槍砲彈藥刀械管制條例列管之制
    式手槍及該法第四條第一款所稱其他可發射子彈具有殺傷力之手槍，附表二、三
    、五亦屬同法管制之子彈，未經許可，不得持有，竟於民國九十二年十一月下旬
    某日晚間，在嘉義市○○路與新民路口某電動玩具店，以上開四十萬元之代價，
    購入如附表一至五所示之物，而持有之；附表四、五所示之物則藏放於國道一號
    高速公路中港交流道附近之筏子溪旁草叢內；附表一至三所示之物，因己○○恐
    遭人尋仇而隨身攜帶，以為自保之用，嗣於同年十二月十九日十六時三十分許，
    因擔任不知情之丙○○之司機而南下嘉義，為警於嘉義市○○路四十六號萬太飯
    店前查獲，並於己○○所駕駛車牌號碼為７Ｒ－０８５９號自小客車上查扣藏放
    於黑色手提袋內、如附表一、二、三所示之物，另於九十三年一月十二日，己○○攜同警方至前開台中市筏子溪旁草叢內，扣得如附表四、五所示之物。
二、案經臺中市警察局移請臺灣嘉義地方法院檢察署檢察官偵查起訴
    理  由
一、訊據被告己○○矢口否認有何持有手槍及子彈之犯行，辯稱：附表一至三之手槍
    及子彈是丙○○的，不是我的，是丙○○叫我要擔下來的，另附表四、五之手槍
    ，是丙○○跟警方談條件，由丙○○再交出一把槍，警方則不移送丙○○，是警
    方栽槍的云云。經查：
    （一）右揭犯行，除據被告己○○於警訊、偵查及本院調查時均坦承不諱（見警
          卷第二頁、偵卷第五至九頁、本院九十二年聲羈字第一三０號卷第七至九
          頁），而本案乃經被告己○○同意搜索，而於被告己○○所駕駛之７Ｒ－
          ０８５９號自小客車上查獲如附表一、二、三所示之物，業據本案之承辦
          警員吳政佑、丁○○於本院審理時結證明確（見本院卷第一百五十五、一
          百五十八頁），另如附表四、五所示之物，乃係警員經由被告之引導而查
          獲，亦經警員丁○○、乙○○、戊○○於本院審理時證述在卷（見本院卷
          第一百六十頁、第一百六十五、一百六十六、二百零七頁、第二百零八頁
          ），並有如附表一、二、三、四、五所示之物扣案足佐，而如附表一、二
          、三、四、五之物品，經送往內政部警政署刑事警察局鑑定認：「一、送
          鑑以色列制式手槍壹枝（含彈匣貳個，槍枝管制編號000000000
          0），認係以色列ＩＭＩ廠製９４１ＦＢ型口徑９ｍｍ之制式半自動手槍
          ，機械性能良好，槍管內具有陸條右旋來復線，可擊發同口徑制式子彈，
          認具殺傷力。二、送鑑子彈壹拾玖顆（試射參顆），認係口徑９ｍｍ之制
          式子彈，認均具殺傷力。」「一、送鑑點四五手槍壹枝（槍枝管制編號0
          00000000號），認係由仿ＣＯＬＴ廠半自動手槍製造之金屬玩具
          手槍換裝口徑０．４５吋之制式槍管改造而成之改造手槍，機械性能良好
          ，可擊發適用子彈，認具有殺傷力。二、送鑑九０子彈參顆，認均係口徑
          ９ｍｍ之制式子彈，認均具殺傷力。」此有該局中華民國九十三年二月二
          日刑鑑字第０九二０二四二五九二號槍彈鑑定書、中華民國九十三年二月
          二十四日刑鑑字第０九三００一二八三一號槍彈鑑定書各一紙附於本院卷
          第三十六頁、第六十四頁可參，復參酌證人丙○○於本院調查、審理時證
          稱：「刑警有在車上發現一個黑色包包，刑警問己○○那是什麼，己○○
          說那是槍，刑警問那是誰的，己○○說那是他的：：警察沒有逼迫他，是
          他自己承認的：：（車上有一個黑色袋子是誰的？）是己○○的：：（問
          ：這個黑色包包在車上有多久？）他每天都背著：：」（見本院卷第五十
          七頁、第一百四十三、第一百四十四頁），另查，關於被告攜帶槍械之動
          機，證人丙○○於本院審理時證稱：彼等乃係為搭救一名為人擄走綽號『
          朴（博）仔』之人，而至警察局觀看錄影帶，而擄走『朴（博）仔』之人
          為被告己○○認識之人，因而得罪黑道之人，使己○○有攜帶槍械之必要
          等語（見本院卷第一四六頁），亦核與被告於本院聲羈案件調查時被告證
          稱：「當初因為明星洋行老闆綽號阿博被人押走要勒贖五千萬，然後錄影
          帶有錄到當時抓走阿博的嫌犯：：有風聲說嫌犯又把我怎麼樣，所以我才
          帶槍：：」相符（見聲羈卷第九頁）足佐被告前開自白與事實相符，堪以
          採信。
    （二）關於扣案如附表一、二、三所示之物，被告於偵查時先以書狀向檢察官陳
          稱：「當天警方逮捕丙○○和被告己○○，丙○○『暗示』被告己○○承
          擔這一枝槍：：」（見偵卷第六十二頁），惟於本院於九十三年二月十三
          日訊問被告時，被告己○○則改稱：「他（丙○○）拐我，我沒有社會經
          驗：：因為他（丙○○）叫我擔起來，我會怕：：」（見本院卷第十四頁
          ）先後就丙○○所為意思表示之方式，究係暗示或係明示，供述先後不符
          ，已屬可疑，再者，證人丙○○於本院審理時亦證稱：「（辯護人問：警
          察查獲之前，是否知道黑色包包裡面是什麼？）我不知道：：（辯護人問
          ：之前，己○○在做你司機的時候，是否有跟他說警察搜索的時候，要他
          擔下來？）沒有：：」（見本院卷第一四二、一四五頁）顯見被告之辯解
          ，應屬虛妄，衡情持有槍枝子彈係屬犯罪行為，應為一般人所皆知，本案
          被告乃一三十餘歲之成年男子，甚至曾經經營電動玩具店，並非毫無社會
          經驗，應無不知之可能？縱係受丙○○僱用為司機，豈有無故、無由願為
          丙○○承擔重罪之理？本案於警員查獲槍枝之黑色提包內雖有丙○○仇家
          之照片（見本院卷第一四四頁），惟查，證人丙○○亦解釋稱：「這個東
          西是我拜託己○○幫我收起來，他原來是放在車子的前面的盒子裡面。因
          為我們本來是放在臺中租的車子那裡，可能是我們換車子，所以他才放在
          包包裡面。我要強調的是，我把照片交給己○○已經有超過兩個月的時間
          ：：」（見本院卷第一百四四頁）本院參酌被告己○○與丙○○間之關係
          等情，認證人丙○○之解釋尚屬合理，尚難憑此即行認定附表一、二、三
          所示之物，係屬丙○○所有。
    （三）另就扣案四、五所示之物，被告於本院調查時稱：「那天一借提之後，警
          察就在車上叫我要交槍，他們就跟我說，沒有槍到台中就知道，他們把我
          載到大肚山那裡，我會怕，他們就把我載到隊裡面去，他們就把我帶到辦
          公室裡面，一個警員就跟我說等一下有壹把槍就承認是我的就好了，我們
          不會為難你，筆錄和現場都準備好了，筆錄寫好了，他們就叫我照著念，
          他們有錄影。他們載我到一個地方，他們說等一下有人會帶你去一個地方
          ，後來，一個警員就帶著我從堤防那裡下去，他們就說東西就在瓜棚那裡
          ，叫我照著指，他們就開始錄影。他們就說如果問你東西有沒有在那裡，
          你就比那裡就好了，我就比那裡。之後，他們就在那裡撥一撥，槍就在那
          裡。然後，他們就帶我回去作筆錄」（見本院卷第十二頁）惟查，被告於
          本院行準備程序時（辯護人）乃稱：「第二把槍是證人丙○○和警方講好
          要被告承擔：：」（見本院卷第七十五頁）惟查，倘本案警方乃與丙○○
          達成協議，丙○○已交出槍枝，警方豈有再脅迫被告交槍之必要？丙○○
          並非被告本人，丙○○如何得代替被告與警方協議，由被告承擔？已非無
          疑？復查，被告於警訊初訊、偵查初訊及於本院聲請羈押案件調查時均承
          認持有二把手槍（見警卷第二頁、偵卷第五至九頁、本院九十二年聲羈字
          第一三０號卷第七至九頁），並非只有一把槍，而本案被告稱警方於九十
          三年一月十二日借提時始行要被告另外承擔一把槍，亦與事實不符，另經
          本院勘驗借提訊問之錄影帶：被告神情自然，尚有自由抽煙及使用桌上之
          檳榔，警員乃係依被告依照自由意識陳述後，警員依其陳述製作筆錄，且
          有將筆錄交被告閱覽後，經被告認許而於筆錄上簽名及按捺指印，顯無被
          告所稱警方已將筆錄寫好，由被告照筆錄逐字朗讀之情形，此有本院勘驗
          筆錄一紙附於本院卷第二十九頁可參，另經本院勘驗查槍時之錄影帶：「
          畫面轉到高速公路邊，警員問被告從那一條進入，被告稱從興業建材進去
          （畫面有一興業建材之招牌），警員問要通到那裡？被告說要通到溪邊，
          車子開到將進溪邊，警員問是那一邊，被告說左邊，在左邊而已，草叢在
          溪裡面，停在這裡就可以」（見本院卷第二十九頁），依錄影帶顯示，本
          案經由被告之引導而至筏子溪畔，至為灼然，被告稱遭警員載至該處，並
          不實在，又依本院於九十三年四月二十二日之勘驗結果顯示：『：：陳金
          秋到被告的旁邊，搭住被告的肩膀。有一個聲音問「到了沒有」，被告走
          到接近絲瓜棚的堤防，說「大約在這附近，要下去找找才看得到」。聲音
          「草叢那裡，要下去找是不是」，己○○說對。己○○說「詳細在那附近
          ，要下去找」。警員在前，帶己○○走下堤防。聲音說「慢慢走，想看看
          ，到底在哪個草叢」。己○○說「我記得就在這附近，我找找看」：：。
          己○○一邊說「啊，好像在那裡」（畫面上看到戊○○警員站在石頭左邊
          大約可以再站一個人的距離）一邊走到石頭那裡。聲音說「是那個石頭那
          裡嗎」，己○○說「是」，聲音說「你站在旁邊就好了」。戊○○就照黃
          文虎所指的方向，在石頭旁邊翻動。戊○○邊找邊問己○○在哪裡，黃文
          虎低下頭說是在那裡，警員說是在哪，己○○說在石頭旁邊。警員（被告
          稱為乙○○問）問是否有拿土蓋著，己○○說有，好像有用一點土蓋著的
          樣子。警員說你蹲著，你蹲著，槍是什麼顏色，己○○說是黑色的。陳金
          秋警員挖動草叢旁邊的石頭和土堆，被告站起來，指草叢說「在那裡」，
          警員叫被告蹲著就好，不要過去，你手指就好了。聲音說「那是一個塑膠
          袋」，己○○說「就在塑膠袋裡面」。聲音說「你確定嗎、，己○○說「
          是，不然看看」。警員說「沒有錯，確定是嗎」，己○○說「對」。聲音
          說「要打開來看」。被告說「好」。警員打開白色塑膠袋（白色塑膠袋裡
          面可見放有壹把黑色的手槍，沒有再用另外其他東西包裹），聲音說「黑
          色的，裡面有子彈嗎」，己○○說「有的，三顆」。聲音說「有就對了」
          。』（見本院卷第二０五頁）本案警員戊○○雖曾以手搭住被告之肩膀，
          惟無任何聲音顯示警員曾向被告暗示應至何處尋槍，警員雖有詢問：「是
          在石頭那裡嗎？」惟因之前被告曾說「啊，好像在那裡」及往石頭之方向
          走去，警員因循被告行走方向觀得有一大石頭，而詢及被告是否在石頭那
          邊，警員戊○○因而立於附近，認與常情應無違背，至於，放置手槍之塑
          膠袋雖外塵土、髒污，惟因該塑膠袋並未直接接觸外界，且塑膠之質地本
          不易附著塵土，亦無任何科學證據顯示該塑膠袋之狀況有何異常之處，自
          難僅因塑膠袋之外表狀況，而認該槍係於被告遭收押後始行藏放於該處，
          雖被告對於第二把槍之藏放地點，先後供述雖屬不一，此事關被告之記憶
          、個人意願等問題，且該槍係被告攜同警方至筏子溪畔查獲為一不容置疑
          之事實，而依查槍之錄影帶內容顯示亦無顯然警方具有不法作為及不符常
          情之處，被告辯解，自無足採。
    （四）另證人丙○○雖於本院審理時證稱警員曾要其交槍，至警察局曾打電話調
          槍，然調不到槍，故未交槍等語（見本院卷第一四四、一四八頁）而與警
          員甲○○證稱並未叫丙○○交槍不符，（見本院卷第一五四頁）然既無任
          何積極證據證明丙○○曾另外交槍予警方，證人丙○○與警方之證言不符
          之處，可能涉及證人間之怨隙或警方辦案技巧及是否另涉他案之問題，與
          本案無關，自難憑此即認定警方確有栽槍之事實。
    （五）而被告聲請傳訊車行老闆、萬泰飯店櫃檯小姐及調閱萬泰飯店錄影帶及通
          聯紀錄部分，因被告並未提出證人之姓名、地址以確定證人之身分、且被
          告所欲證明之事項與本案並無直接相關，至被告與丙○○斯時經常相處等
          情及車內有丙○○之物品等情，亦經證人丙○○到庭證述明確，本院認無
          調查之必要，併予敘明。
    （六）綜上所述，被告所辯顯係卸責之詞，不足採信，本案事證明確，被告犯行
          堪以認定。
二、核被告己○○所為，其未經許可持有如附表一所示之物，係違反槍砲彈藥刀械管
    制條例第七條第四項之罪：又持有如附表四所示之物，係違反同法第十一條第四
    項之罪，公訴人認係犯違反同法第七條第四項之罪，容有未合，惟其基本社會事
    實同一，起訴法條應予變更；又持有如附表二、三、五所示之物，係違反同法十
    二條第四項之罪。被告以一行為，持有具有殺傷力之制式手槍、改造手槍、二十
    二發子彈，係以一行為觸犯數罪名，為想像競合犯，應依刑法第五十五條前段之
    規定，從一重論以槍砲彈藥刀械管制條例第七條第四項之罪。爰審酌被告並無何
    前科紀錄、擔任丙○○司機之工作、犯罪動機乃因好奇及防身、持有手槍、子彈
    對社會治安所產生之危害非輕、犯後之初雖坦承犯行，惟於本院審理時翻異前詞
    、飾詞狡辯等一切情狀，量處如主文所示之刑，並諭知罰金易服勞役之折算標準
    ，以資懲儆。又扣案如附表一、二、三、四、五所示之物，除附表三之物已經試
    射用罄而失違禁物之性質而不予宣告沒收外，餘均依刑法第三十八條第一項第一
    款之規定宣告沒收。
三、公訴意旨另以：被告己○○明知未經許可，不得持有具殺傷力之子彈，竟於九十
    二年十一月下旬，在嘉義市○○路與新民路附近之電動玩具店，購如附表六所示
    之物，並於購入不久後，獨自一人前往仁義潭邊試射，因認被告涉嫌違反槍砲彈
    藥刀械管制條例第十二條第四項之罪嫌。按被告未經審判證明有罪確定前，推定
    其為無罪。犯罪事實應依證據認定之，無證據不得認定犯罪事實；又不能證明被
    告犯罪者，應諭知無罪之判決；被告或共犯之自白，不得作為有罪判決之唯一證
    據，仍應調查其他必要之證據，以察其是否與事時相符，刑事訴訟法第一百五十
    四條、第三百零一條第一項、第一百五十六條第二項分別定有明文。本案公訴人
    認被告持有如附表六所示之子彈，無非依據被告之自白，惟查，子彈除須能擊發
    外，且須動能足以穿透人體之皮肉層，始足為具有殺傷力之認定，本案被告僅自
    白稱曾試射過該發子彈，至該子彈是否得穿透人體？動能多少？卷內均無任何證
    據證明，公訴人僅憑被告上開自白此即行認定該發子彈具有殺傷力，尚屬無據，
    此外查無其他積極證據足資證明被告確有持有如附表六所示子彈之犯行，惟此部
    分公訴人認與前開以經起訴，且經本院認定有罪部分犯行有想像競合犯裁判上一
    罪之關係，自不另為無罪之諭知。
據上論斷，應依刑事訴訟法第二百九十九第一項前段、第三百條，槍砲彈藥刀械管制
條例第七條第四項、第十一條第四項、第十二條第四項，刑法第十一條前段、第五十
五條、第三十八條第一項第一款、第四十二條第二項，罰金罰鍰提高標準條例第二條
，現行法規所定貨幣單位折算新臺幣條例第二條，判決如主文。
本案經檢察官李文和到庭執行職務
中      華      民      國     九十三    年      五      月      六     日
                                      臺灣嘉義地方法院刑事第四庭
                                          審判長法官  劉  瓊  雯
                                                法官  蔡  憲  德
                                                法官  康  存  真
右正本證明與原本無異。
如不服本判決，應於判決送達後十日內，向本院提出上訴狀。
中      華      民      國     九十三    年      五      月      六     日
                                              書記官  林  美  芳
附表一：
┌────────┬─────────┬────────────┐
│  物品名稱      │槍枝管制編號      │備註                    │
├────────┼─────────┼────────────┤
│  以色列制      │0000000000號      │有殺傷力                │
│  式手槍        │                  │（內政部警政署刑事警察局│
│                │                  │  刑鑑字第０九二０二四二│
│                │                  │  五九二號槍彈鑑定書）  │
└────────┴─────────┴────────────┘
附表二：
┌─────┬─────────┬────┬─────────────┐
│  物品名稱│ 彈底標記         │ 數量   │ 備註                     │
├─────┼─────────┼────┼─────────────┤
│  子彈    │ ACP 97 9mm LUGER │ 十九顆 │ 有殺傷力                 │
│          │ AP 00 9MM LUGER  │        │ （內政部警政署刑事警察局 │
│          │ ACP 96 9mm       │        │   刑鑑字第０九二０二四二 │
│          │                  │        │   五九二號槍彈鑑定書）   │
└─────┴─────────┴────┴─────────────┘
附表三：
┌───────┬──────┬───────────────┐
│  物品名稱    │  數量      │  備註                        │
├───────┼──────┼───────────────┤
│  子彈        │  三顆      │  有殺傷力惟因試射用磬        │
│              │            │  （內政部警政署刑事警察局    │
│              │            │    刑鑑字第０九二０二四二    │
│              │            │    五九二號槍彈鑑定書）      │
└───────┴──────┴───────────────┘
附表四：
┌───────┬─────────┬──────────────┐
│  物品名稱    │  槍枝管制編號    │  備註                      │
├───────┼─────────┼──────────────┤
│  仿ＣＯＬＴ  │  0000000000號    │  有殺傷力                  │
│  廠半自動手  │                  │ （內政部警政署刑事警察局   │
│  槍製造之金  │                  │   刑鑑字第０九三００一二   │
│  屬玩具手槍  │                  │  八三一號槍彈鑑定書）      │
│  換裝口徑０  │                  │                            │
│  點四五吋之  │                  │                            │
│  制式槍管改  │                  │                            │
│  造而成之改  │                  │                            │
│  造手槍      │                  │                            │
└───────┴─────────┴──────────────┘
附表五：
┌──────┬────────┬────┬─────────────┐
│  物品名稱  │彈底標記        │  數量  │  備註                    │
├──────┼────────┼────┼─────────────┤
│  子彈      │WP93            │  三顆  │  有殺傷力      │
│            │R-P 9mm LUGER   │        │  （內政部警政署刑事警察局│
│            │G.F.L.9mm LUGER │        │   刑鑑字第０九三００一二 │
│            │                │        │   八三一號槍彈鑑定書）   │
└──────┴────────┴────┴─────────────┘
附表六：
┌──────┬────────┬────┬─────────────┐
│  物品名稱  │彈底標記        │  數量  │  備註                    │
├──────┼────────┼────┼─────────────┤
│  子彈      │不詳            │  一顆  │  可擊發                  │
│            │                │        │  但無證據證明具有殺傷力  │
└──────┴────────┴────┴─────────────┘
